【裁判字號】    99,交抗,1004
【裁判日期】    991228
【裁判案由】    聲明異議
【裁判全文】
臺灣高等法院臺中分院刑事裁定        99年度交抗字第1004號
抗告人  即
原處分機關  交通部公路總局臺中區監理所彰化監理站
代  表  人  高東寶
受處分  人  魏仲炯
上列抗告人因受處分人違反道路交通管理處罰條例之聲明異議案
件，不服臺灣彰化地方法院中華民國99年9月17日所為裁定（99
年度交聲字第654號），提起抗告，本院裁定如下：
    主  文
原裁定撤銷。
魏仲炯處罰鍰新台幣貳仟柒佰元，並記違規點數參點。
    理  由
一、抗告意旨略以：按「違反道路交通管理事件統一裁罰基準表
    」規定，小型車駕駛人，行經有燈光號誌管制之交岔路口闖
    紅燈，若於期限內繳納或到案聽候裁決者，應處新臺幣2,70
    0元，並記違規點數3點，原審法院裁定「處罰鍰新臺幣1,80
    0元」部分顯與前揭基準表規定不符，為此，請撤銷原裁定
    ，另為適法裁定等語。
二、按汽車駕駛人，行經有燈光號誌管制之交岔路口闖紅燈者，
    處罰鍰1,800以上5,400元以下，並予記違規點數3點，道路
    交通管理處罰條例第53條第1項、第63條第1項第3款分別定
    有明文。次按本細則依道路交通管理處罰條例第92條第4項
    規定訂定之。處理違反道路交通管理事件之程序及統一裁罰
    基準依本細則之規定辦理。前項統一裁罰基準，如附件違反
    道路交通管理事件統一裁罰基準表，違反道路交通管理事件
    統一裁罰基準及處理細則第1條、第2條第1項亦分別定有明
    文。再按汽車駕駛人，行經有燈光號誌管制之交岔路口闖紅
    燈，違反道路交通管理處罰條例第53條第1項，小型車之裁
    罰基準：期限內繳納或到案聽候裁決者，處新台幣2,700 元
    。逾越應到案期限30日內，繳納罰鍰或到案聽候裁決者，處
    新台幣3,600元。逾越應到案期限30日以上60日以內，繳納
    罰鍰或到案聽候裁決者，處新台幣4,500元。逾越應到案期
    限60日以上，繳納罰鍰或到案聽候裁決者，處新台幣5,400
    元。有道路交通管理事件統一裁罰基準表一公路主管機關管
    轄部分「汽車駕駛人，行經有燈光號誌管制之交岔路口闖紅
    燈」欄可資參照。
三、處理違反道路交通管理事件，有關文書送達之程序，依行政
    程序法之規定。又送達，於應受送達人之住居所、事務所或
    營業所為之。於應送達處所不獲會晤應受送達人時，得將文
    書付與有辨別事理能力之同居人、受僱人或應送達處所之接
    收郵件人員。送達，不能依前二條規定為之者，得將文書寄
    存送達地之地方自治或警察機關，並作送達通知書兩份，一
    份黏貼於應受送達人住居所、事務所、營業所或其就業處所
    門首，另一份交由鄰居轉交或置於該送達處所信箱或其他適
    當位置，以為送達。前項情形，由郵政機關為送達者，得將
    文書寄存於送達地之郵政機關。寄存機關自收受寄存文書之
    日起，應保存3個月。違反道路交通管理事件統一裁罰基準
    及處理細則第5條、行政程序法第72條第1項、第73條及第74
    條分別著有明文。
四、經查：
(一)、本件交通部公路總局臺中區監理所彰化監理站彰監四字第裁
    64-J00000000號受處分人違反道路交通管理事件裁決書，寄
    發地址為彰化縣社頭鄉○○村○○路○段584巷2弄8號，然
    因上開應送達處所不獲會晤應受送達人，乃於民國(下同)99
    年2月10日將上述裁決書寄存送達地之社頭郵局，有交通部
    公路總局臺中區監理所彰化監理站送達證書影本1紙附卷可
    參。惟該送達證書上卻未勾選「並作送達通知書二份，一份
    黏貼於應受送達人住居所、事務所、營業所或其就業處所門
    首，一份交由鄰居轉交或置於該送達處所信箱或其他適當位
    置，以為送達」之欄位，難認該裁決書有依法作送達通知書
    2份，1份黏貼於應受送達人住居所、事務所、營業所或其就
    業處所門首，1份交由鄰居轉交或置於該送達處所信箱或其
    他適當位置，依上揭說明，該裁決書之送達即非合法，故不
    生送達之效力，是得聲明異議之20日法定期間無從起算，自
    無逾期異議之問題，故受處分人雖遲至99年5月27日始提起
    本件異議，此有異議人聲明異議狀上所蓋彰化監理站公文收
    文專用章在卷可佐，仍未逾期，異議自屬合法，先予敘明。
(二)、受處分人魏仲炯於98年8月31日11時53分許，駕駛車牌號碼
    3465-WG號自用一般小客車，行經台14線14.5公里處時，有
    「駕車行經有燈光號誌管制之交岔路口闖紅燈」之違規事實
    ，而經南投縣政府警察局員警逕行舉發等情，為受處分人所
    不爭執，並有上開裁決書、南投縣政府警察局投警交字第
    J00000000號舉發違反道路交通管理事件通知單各1紙在卷可
    稽，自堪信實。
(三)、另本件南投縣政府警察局舉發違反道路交通管理事件通知單
    係於98年10月26日寄存送達於受處分人戶籍地址即彰化縣社
    頭鄉○○路○段584巷2弄8號之郵政機關「社頭郵局」，此
    有南投縣政府警察局99年6月11日投警交字第0990021054號
    函及所附南投縣政府警察局送達證書影本各1紙在卷足憑，
    可確定本件上開通知單顯已合法送達於受處分人無誤。惟本
    件係逕行舉發案件，並非由受處分人當場接獲舉發通知單，
    故其若欲於期限內自行繳納罰鍰，則必於接獲舉發通知單後
    ，依上載應到案日期內繳納之，今上開通知單上所載「應到
    案日期」為98年10月25日，惟該上開通知單合法送達於受處
    分人係應到案日期之次日即98年10月26日，則受處分人縱於
    甫接獲舉發通知單後即刻前往原處分機關繳納，於客觀上顯
    然不能於「應到案日期」前自行到案繳納最低額罰鍰，明顯
    影響受處分人權益。
四、從而，南投縣政府警察局將舉發違反道路交通管理事件通知
    單寄存送達予受處分人時，已逾應到案日期，致受處分人無
    法於期限內自行繳納最低額罰鍰，其程序自有瑕疵，且該瑕
    疵不應由受處分人承擔，原處分機關仍裁處受處分人新臺幣
    5,400元罰鍰，自有未洽，惟原裁定未審酌上開違反道路交
    通管理事件統一裁罰基準表就機器腳踏車、小型車、大型車
    闖紅燈之裁罰訂有分級標準，亦有未洽。準此，本件抗告為
    有理由，爰由本院將原裁定撤銷，改裁處受處分人駕駛小型
    汽車行經有燈光號誌管制之交岔路口違規闖紅燈之最低額罰
    鍰新台幣2,700元，並依道路交通管理處罰條例第63條第1項
    第3款規定併計違規點數3點。
五、據上論斷，應依道路交通案件處理辦法第26條，刑事訴訟法
    第413條後段，裁定如主文。
中    華    民    國    99    年    12    月    28    日
            刑事第十庭    審判長法  官  江  錫  麟
                                法  官  陳      葳
                                法  官  紀  文  勝
以上正本證明與原本無異。
不得再抗告。
                                書記官  吳  姁  穗
中    華    民    國    99    年    12    月    29    日

司法院資訊處製作；財團法人民間司法改革基金會備份。
